【裁判字號】    91,交易,500
【裁判日期】    920210
【裁判案由】    過失致死等
【裁判全文】
臺灣板橋地方法院刑事判決                        九十一年度交易字第五○○號
    公  訴  人  臺灣板橋地方法院檢察署檢察官
    被      告  乙○○  男  四.
右列被告因過失致死等案件，經檢察官提起公訴（九十一年度偵字第八一九四號），
本院判決如左：
    主      文
乙○○服用酒類，不能安全駕駛動力交通工具而駕駛，處有期徒刑肆月；又因過失致
人於死，處有期徒刑壹年。應執行有期徒刑壹年貳月。
    事      實
一、乙○○曾因賭博案件，於民國八十一年間經本院判處有期徒刑六月確定，於八十
    一年九月十七日易科罰金執行完畢（不構成本案累犯），未知記取教訓，明知自
    九十一年四月二十七日晚間十時許起至九十一年四月二十八日零時許止，在臺北
    縣板橋市○○路二七八巷十號飲用高粱酒三杯，已達酒醉不能安全駕駛動力交通
    工具之狀態，應不得駕駛車輛，詎為至臺北縣新莊市丹鳳地區訪友，不待酒醒神
    智清晰，臻於足以安全駕駛動力交通工具之程度，即於九十一年四月二十八日九
    時三十分許，駕駛車牌號碼六Ｂ－七五七七號自用小客車上路，於九十一年四月
    二十八日十時十分許，途經臺北縣板橋市浮洲橋由板橋往樹林方向行駛，應注意
    浮洲橋路段劃設有雙黃實線，用以分隔對向車道，並雙向禁止超車、跨越或迴轉
    ，且應注意該路段行車速率限制為時速五十公里，竟怠於注意，以將近時速七十
    公里之速率在橋上疾馳，且無視路面標線之禁制，在橋面彎道處越過雙黃實線侵
    入對向車道行駛，適對向之內側車道有由甲○○駕駛、後座搭載其妻葉碧雲之車
    牌號碼ＬＺ－九一二一號自用小客車迎面駛來，乙○○閃避不及而撞擊之，造成
    葉碧雲受有肋骨骨折、胸腔出血等傷害，送醫急診後於九十一年四月二十八日十
    時四十分許不治死亡，甲○○受有全身多處骨折、動脈斷裂、關節受損等重大傷
    害，且其中關節損傷為不可逆、無完全痊癒之難治傷害；而乙○○於事故發生後
    ，經送醫抽血檢驗結果，其血液中酒精濃度尚達一百六十MG／DL（換算吐氣所含
    酒精成分，為每公升零點八零毫克）。
二、案經甲○○訴由臺北縣政府警察局板橋分局報請臺灣板橋地方法院檢察署檢察官
    偵查起訴。
    理      由
一、認定犯罪事實所憑證據及理由：
（一）右揭事實，業據被害人甲○○於偵查中指訴歷歷（見偵查卷第六十一頁至第六
      十二頁反面）。
（二）被告乙○○於本院訊問及審理時均坦承其於事故發生前行車速率將近時速七十
      公里（見本院九十一年十一月四日訊問筆錄及九十二年一月二十七日審判筆錄
      ），且供稱自九十一年四月二十七日晚間十時許起至九十一年四月二十八日零
      時許止，在臺北縣板橋市○○路二七八巷十號飲用高粱酒三杯（見本院九十一
      年十一月四日訊問筆錄）。
（三）被告乙○○於事故發生後，經送醫抽血檢驗結果，其血液中酒精濃度尚達一百
      六十MG／DL，換算吐氣所含酒精成分，為每公升零點八零毫克，有亞東紀念醫
      院臨床病理科九十一年四月二十八日急診生化檢驗單、急作生化申請單（見相
      驗卷第二十頁、第二十一頁）、及身體酒精濃度與肇事率關係表等存卷可稽，
      不僅已逾道路交通安全規則第一百十四條第二款所定飲酒後其吐氣所含酒精成
      份超過每公升零點二五毫克以上者不得駕車之標準，猶見其於九十一年四月二
      十八日九時三十分許肇事前駕車，呼氣酒精濃度應較每公升零點八零毫克為高
      ，參酌其嗣後肇事致人死、傷之結果，足證被告於肇事前駕車時，已達酒醉且
      不能安全駕駛動力交通工具之程度甚明。
（四）被害人葉碧雲因本件事故，受有肋骨骨折、胸腔出血等傷害，送醫急診後於九
      十一年四月二十八日十時四十分許不治死亡，已據檢察官督同法醫師相驗屬實
      ，製有勘驗筆錄、死亡證明書、驗斷書、及相片等附卷可考，被害人甲○○受
      有全身多處骨折、動脈斷裂、關節受損等重大傷害，且其中關節損傷為不可逆
      、無完全痊癒之難治傷害，亦有亞東紀念醫院九十二年一月二十日亞歷字第○
      九二六四一○一一三號函在卷足稽。
（五）卷內道路交通事故調查報告表及事故場相片顯示，臺北縣板橋市○○○○○路
      段劃設有雙黃實線，行車速率限制為時速五十公里，兩車碰撞之地點為橋面彎
      道處，碰撞後遺留之落土位在橋面樹林往板橋方向之內側車道上，足徵被告乙
      ○○駕車，確有越過雙黃實線侵入對向車道行駛，造成碰撞之行為。
（六）按雙黃實線設於路段中，用以分隔對向車道，並雙向禁止超車、跨越或迴轉，
      駕駛人應遵守該標線之指示，又行車速度不得逾規定之最高時速，此觀諸道路
      交通標誌標線號誌設置規則第一百四十九條第一項第一款第八目、道路交通安
      全規則第九十條前段、第九十三條第一項、道路交通管理處罰條例第四十條第
      一項等規定即明，以上皆為汽車駕駛人應盡之注意義務，次據卷內道路交通事
      故調查報告表之註記，本件事故發生時，天候晴、日間自然光線、路面乾燥、
      無缺陷、無障礙物、視距良好，是依當時情形，亦無何不能注意之情事，彼時
      倘被告能遵守標線之指示及行車速率之限制，謹慎操控車輛，當不致於彎道處
      超速侵入對向車道肇事，造成被害人葉碧雲死亡、甲○○重傷害之結果，從而
      被告之過失，及其過失與被害人死、傷之結果間，有相當因果關係，均至為灼
      然。
（七）本件事故經檢察官送請鑑定之結果，認被告酒後駕駛自用小客車，行經彎道超
      速侵入對向車道為肇事原因，甲○○駕駛自用小客車無肇事原因，有臺灣省臺
      北縣區車輛行車事故鑑定委員會九十一年七月二十四日北鑑字第九一○八○三
      號鑑定意見書在卷可憑，與本院認定之事實無何捍格，可供參考。
二、對於被告之辯解，本院判斷：
（一）被告辯稱：伊非酒後即行駕車，而侵入對向車道，係為閃避路面磚塊所致云云
      。
（二）按刑法關於酒後不能安全駕駛罪之構成要件，為服用酒類，不能安全駕駛動力
      交通工具而駕駛，刑法第一百八十五條之三規定甚明，與行為人是否甫於酒後
      駕駛無涉，只要行為人酒後達於不能安全駕駛動力交通工具之狀態後，不待神
      智清醒，臻於足以安全駕駛動力交通工具之程度，即駕駛動力交通工具，便已
      該當於該罪之構成要件；被告以非酒後即行駕車為辯，容有誤會。
（三）核閱卷內道路交通事故調查報告表及事故現場相片，固見臺北縣浮洲橋橋面道
      路零星散落磚塊若干，然並無磚塊堆疊，足以阻礙車輛前行之情形，已難資為
      被告侵入對向車道之藉口，矧被告於事故發生後二次接受警訊，不僅無隻字片
      語敘及行車過程中曾受阻於路面磚塊，抑且猶答稱未感覺有障礙物存在（見偵
      查卷第六頁至第九頁），俱徵事故現場附近零星散落之磚塊，無礙於車輛正常
      行駛，被告辯稱為閃避路面磚塊而侵入對向車道，無非推諉卸責之詞，不足採
      信。
三、論罪科刑之理由：
（一）被告乙○○所為，係犯刑法第一百八十五條之三之服用酒類不能安全駕駛動力
      交通工具而駕駛罪、刑法第二百七十六條第一項之過失致死罪及刑法第二百八
      十四條第一項後段之過失致重傷罪。
（二）被告以一過失駕駛行為觸犯過失致死罪及過失致重傷罪，為想像競合犯，應依
      刑法第五十五條規定，從一較重之過失致死罪名處斷。公訴人就被告所犯過失
      致重傷害罪，疏未論擬，顯有未洽，惟該罪既與已起訴之過失致死罪名間，有
      想像競合犯之裁判上一罪關係，本院得併予審究。
（三）被告酒醉駕車因而致人死、傷，依法應負刑事責任，所犯過失致死罪部分，應
      依道路交通管理處罰條例第八十六條第一項規定加重其刑。
（四）被告所犯服用酒類不能安全駕駛動力交通工具而駕駛罪及過失致死罪間，行為
      互殊，犯罪構成要件迥不相侔，應予分論併罰。
（五）爰審酌酒後駕車之危害及酒後不應駕車之觀念，已透過學校教育、政令宣導及
      各類媒體廣為介紹傳達各界週知多年，被告對於酒後不能駕車，及酒醉駕車之
      危險性，應有相當之認識，詎其明知飲酒致醉，不能安全駕駛，猶駕車上路，
      顯心存僥倖，並乏尊重其他用路人生命、財產安全之觀念，至為可訾，而其尚
      怠於履行駕車應盡之注意義務，致被害人傷、亡，駕駛態度輕率，應予非難，
      兼衡其素行（曾因賭博案件，於八十一年間經本院判處有期徒刑六月確定，於
      八十一年九月十七日易科罰金執行完畢，有卷內臺灣高等法院檢察署刑案紀錄
      簡覆表可稽，但不構成本案累犯），所生實害，及被告犯後態度等一切情狀，
      分別量處各罪如主文所示之刑，並定其應執行之刑，資為懲儆。
四、適用法律依據：
    刑事訴訟法第二百九十九條第一項前段，道路交通管理處罰條例第八十六條第一
    項，刑法第一百八十五條之三、第二百七十六條第一項、第二百八十四條第一項
    後段、第五十五條、第五十一條第五款，罰金罰鍰提高標準條例第一條前段。
本案經檢察官孫治平到庭執行職務。
中      華      民      國    九十二    年      二      月      十      日
                                      臺灣板橋地方法院交通法庭
                                          法  官  蔡  新  毅
右正本證明與原本無異。
如不服本判決，應於判決送達後十日內，向本院提出上訴狀。
                                          書記官  謝  麗  秋
中      華      民      國    九十二    年      二      月      十      日
※附錄本案論罪科刑法條全文※
中華民國刑法第一百八十五條之三
服用毒品、麻醉藥品、酒類或其他相類之物，不能安全駕駛動力交通工具而駕駛者，
處一年以下有期徒刑、拘役或三萬元以下罰金。
中華民國刑法第二百七十六條：
因過失致人於死者，處二年以下有期徒刑、拘役或二千元以下罰金。
從事業務之人，因業務上之過失犯前項之罪者，處五年以下有期徒刑或拘役，得併科
三千元以下罰金。


司法院資訊處製作；財團法人民間司法改革基金會備份。
